【裁判字號】    97,交簡上,270
【裁判日期】    980831
【裁判案由】    過失傷害
【裁判全文】
臺灣高雄地方法院刑事判決           97年度交簡上字第270號
上  訴  人
即  被  告  甲○○
選任辯護人  余景登律師
上列上訴人即被告因過失傷害案件，不服本院高雄簡易庭中華民
國97年10月3 日97年度審交簡字第1258號刑事簡易判決（聲請簡
易判決處刑案號：臺灣高雄地方法院檢察署97年度調偵字第362
號），提起上訴，本院管轄之第二審合議庭判決如下：
    主  文
上訴駁回。
    犯 罪 事 實
一、甲○○於民國96年6 月8 日晚上10時30分許，騎乘車牌號碼
    5HX-169 號重型機車，沿高雄市○○○路西往東方向行駛，
    行至明誠二路與河堤路交岔路口時，原應注意機車行經劃有
    二段式左轉標線路口時，應依二段方式進行左轉，不得由內
    側或其他車道直接左轉，且應注意車前狀況，隨時採取必要
    之安全措施，而依當時情形並無不能注意情事，竟疏未注意
    及此，仍於劃有二段式左轉標線之上開路口，貿然直接左轉
    欲往河堤路南往北方向行駛，適有丙○○騎乘車牌號碼XZB-
    597 號重型機車，沿河堤路南往北方向行駛，亦行至上開交
    岔路口，甲○○見狀閃避不及，所騎乘之上開機車遂撞及丙
    ○○所騎乘之上開機車左側車頭，致丙○○當場人車倒地，
    因而受有十字韌帶斷裂與內外側半月板撕裂傷等傷害。甲○
    ○於肇事後，在犯罪未經有偵查權限之公務員或機關發覺前
    ，即與丙○○之配偶方煥文於同日晚間11時許，一同前往高
    雄市政府警察局三民第二分局鼎金派出所備案，向該所警員
    表明係肇事機車之駕駛人而自首，並願接受裁判。
二、案經丙○○訴由高雄地法院檢察署檢察官偵查後聲請簡易判
    決處刑。
    理  由
壹、程序部分：
一、證人即告訴人丙○○於檢察官偵訊中之陳述，無證據能力：
    按證人依法應具結而未具結者，其證言不得作為證據，刑事
    訴訟法第158 條之3 條定有明文。查證人即告訴人於96年12
    月21日及97年1 月18日檢察官偵訊中所為之陳述，均未經具
    結，其所為之陳述，依上開規定，自均無證據能力。
二、證人方煥文、方嬌於檢察官偵訊中之證詞，就被告於本件案
    發後是否自承於前開路口違規左轉，並願意就其肇事行為負
    責等情言，具有證據能力：查證人方煥文、方嬌二人，就本
    件車禍發生經過，均未親自見聞，僅係於本件案發後，在被
    告陪同告訴人就醫時，亦均至醫院現場，而與被告有所接觸
    ，故就本件車禍如何發生，渠等所言，自均屬傳聞證據而不
    具證據能力。惟就被告於本件案發後是否自承於前開路口違
    規左轉，並願意就其肇事行為負責等情，則係渠等所親自見
    聞之事項，是渠等此部分之證詞，自非屬傳聞證據而具證據
    能力。
三、末按被告以外之人於審判外之陳述，雖不符同法第159 條之
    1 至之4 規定，而經當事人於審判程序同意作為證據，法院
    審酌該言詞陳述或書面陳述作成時之情況，認為適當者，亦
    得為證據，此亦據同法第159 條之5 第1 項規定明確。查本
    案所引用之其餘證據資料（詳後引證據），其中屬傳聞證據
    部分，因被告及其辯護人、檢察官均同意可作為證據使用，
    本院審酌該等證據作成之情況，並無違法取得之情況，認以
    之作為證據，應屬適當，認均有證據能力。
貳、實體部分：
一、訊據被告甲○○對於前揭時間、騎乘前開重型機車，沿高雄
    市○○○路西向東方向行駛，行至明誠二路與河堤路之劃有
    二段式左轉標線之交岔路口，貿然直接左轉欲往河堤路南往
    北方向行駛等情，於本院審理中固均坦認不諱，惟矢口否認
    有何過失傷害犯行，辯稱：伊雖未二段式左轉，但所騎乘之
    機車並未撞到告訴人之機車，伊在前開路口左轉後，聽到後
    面有煞車及機車倒地的聲音，就停車往後看，看到有人摔倒
    ，伊就跑過去，告訴人就說是伊撞到她的，至於伊事後雖有
    對告訴人及其親友道歉，然此乃係為息事寧人及協助告訴人
    申請保險理賠，並非伊與告訴人發生擦撞所致等語（參本院
    卷第135 頁）。經查：
  (一)被告於前揭時、地騎乘前開重型機車，行經前開路口未依規
    定二段式左轉，而係貿然直接左轉欲往河堤路南往北方向行
    駛乙節，業據被告坦認不諱有如前述，並與證人即告訴人謝
    梅於本院審理中所證相符（參本院卷第126 頁），復有證人
    即告訴人所繪製之雙方車輛行進路線現場圖乙份在卷可參（
    參本院卷第141 頁），此部分之事實，洵堪認定。
  (二)被告於前揭路口貿然直接左轉後，不慎撞及告訴人所騎乘之
    前開機車車頭，告訴人當場人車倒地等情，則據證人即告訴
    人於本院審理中證稱：伊用繪圖的方式來說明（當庭繪製現
    場圖），當時伊是騎乘車號XZB-597 號機車，從河堤路由南
    往北綠燈直行，過了明誠二路交叉口的時候，被告從明誠二
    路即伊左方違規左轉，闖紅燈擦撞到伊的機車前輪，讓伊摔
    倒，撞擊之位置已經過了路口的中心，被告機車撞到伊的機
    車車頭之後，伊的機車車頭往右邊位移，之後伊的機車倒向
    左邊的地面，伊感覺擦撞的力道很大，撞擊後伊整個人就摔
    倒了，在還沒有倒地撞到頭之前，伊看到被告的機車往前騎
    走，伊倒地後暈了一下，之後被告跑過來一直跟伊說對不起
    等語明確（參本院卷第125 頁至第130 頁）。又依被告於本
    院審理中陳稱：本件案發當時，該路口除伊與告訴人外，另
    外還有一對在走路的夫妻，此外沒有其他人車，因為當時已
    經快凌晨十二點了，車很少等語（參本院卷第136 頁），可
    知本件車禍發生當時，除告訴人與被告所騎乘之機車外，並
    無其他車輛經過現場。本院另衡之證人即告訴人於本件車禍
    後意識清楚、呼吸及脈搏均正常，有行政院國軍退除役官兵
    輔導委員會高雄榮民總醫院急診護理評估表乙份在卷可參（
    參本院卷第55頁），故依證人即告訴人上開身體狀況，實無
    可能於行車途中，自行人車倒地。是本件案發當時既僅有被
    告機車行經現場，證人即告訴人亦無自行人車倒地之可能，
    證人即告訴人上開證稱於被告機車違規左轉後遭被告機車撞
    擊乙節，已堪採信。參以被告於本院車禍發生後，除陪同告
    訴人至醫院就醫，並不斷對告訴人及其親屬致歉，復於警局
    備案時，自承違規左轉並擦撞告訴人機車等情，業據被告自
    承不諱，有如前述，並與證人方煥文、方嬌、黃禹政於檢察
    官偵訊中所證互核相符（參96他字9453號卷第17頁、第18頁
    、第23頁、97調偵362 號卷第6 頁），復有高雄市政府警察
    局三民第二分局鼎金派出所交通事故處理登記表乙份在卷可
    憑（參96他9453號卷第9 頁），則若非被告確有違規左轉並
    擦撞告訴人機車致告訴人人車倒地，被告當不致於在案發後
    對於告訴人及其家屬不斷致歉，並願意在派出所備案時，自
    承騎乘機車違規左轉之事實，由此益證證人即告訴人上開所
    證，要屬真實，被告前開辯稱係為息事寧人及協助申請保險
    理賠云云，顯與常情不符，殊難採信，此部分之事實亦堪認
    定。
  (三)按機器腳踏車行駛之車道及轉彎，應依標誌或標線之規定行
    駛，並應注意車前狀況，隨時採取必要之安全措施，道路交
    通安全規則第94條第3 項、第96條第1 項前段第7 款分別定
    有明文，此為被告騎乘機車時應注意之事項，而依被告於本
    院審理中陳稱：當天晚上十一點多，當時伊是騎機車由明誠
    二路往河堤路要左轉，伊看到河堤路的紅綠燈是綠燈，伊就
    直接轉過去，沒有二段式左轉；案發當時，該路口除伊與告
    訴人外，另外還有一對在走路的夫妻，此外沒有其他人車，
    因為當時已經快凌晨十二點了，車很少等語（參本院卷第13
    5 頁、第136 頁），可知案發當時現場人車俱稀，足見被告
    當時並無不能注意之情事，詎被告竟疏未注意及此，未依規
    定二段式左轉，亦未注意車前狀況以致肇事，自應負過失責
    任。且因其過失行為致告訴人身體受有如犯罪事實欄所述之
    傷害，是告訴人受有前開傷害，與被告之過失行為間，有相
    當因果關係乙節，亦屬明確。
  (四)綜上所述，本件事證明確，上訴人即被告犯行堪予認定。
二、核被告所為，係犯刑法第284 條第1 項前段之過失傷害罪。
    被告於肇事後，在犯罪未經有偵查權限之公務員或機關發覺
    前，即與告訴人之配偶方煥文於同日晚間11時，一同前往高
    雄市政府警察局三民第二分局鼎金派出所備案，向該所警員
    表明係肇事機車之駕駛人而自首，並願接受裁判，業據證人
    方煥於檢察官偵訊中證述明確（參96他字9543號卷第23頁）
    ，並有高雄市政府警察局三民第二分局鼎金派出所交通事故
    處理登記表乙份在卷可憑（參96他9453號卷第9 頁），雖其
    嗣後復否認有上開肇事行為，惟並不影響其先前自首之效力
    ，爰依刑法第62條前段規定，減輕其刑。是原審以本案事證
    明確，適用刑法第284 條第1 項前段、第62條前段、第41條
    第1 項前段、刑法施行法第1 條之1 等規定，並審酌本件車
    禍係因被告未依指示以二段式左轉，致造成告訴人受有如犯
    罪事實欄所示之傷害，且被告犯後仍執意否認犯行，態度不
    佳，兼衡被告之品行、智識程度、生活狀況等一切情形，量
    處被告拘役40日，並諭知以新臺幣1 千元折算1 日之易科罰
    金折算標準，其認事用法及量刑均無不當。被告提起上訴，
    猶執前詞否認犯罪，指摘原判決不當，為無理由，應予駁回
    。末以被告前雖未曾受有期徒刑以上刑之宣告，有臺灣高等
    法院被告前案紀錄表在卷可憑，惟其矢口否認本件犯行，有
    如前述，本院因認被告就其所為，未具悔意，上開宣告之刑
    ，並無暫不執行為適當之情，爰不就被告所宣告之刑部分，
    為緩刑之宣告，附此敘明。
據上論斷，應依刑事訴訟法第455 條之1 第1 項、第3 項、第36
8 條，判決如主文。
本案經檢察官乙○○到庭執行職務。
中    華    民    國    98    年    8     月    31    日
                  交通法庭  審判長法  官  莊松泉
                                  法  官  李俊霖
                                  法  官  林揚奇
以上正本證明與原本無異。
不得上訴。
中    華    民    國    98    年    8     月    31    日
                                  書記官  何明昌
附錄本案論罪法條：
中華民國刑法第284條
因過失傷害人者，處6 月以下有期徒刑、拘役或5 百元以下罰金
，致重傷者，處1 年以下有期徒刑、拘役或5 百元以下罰金。
從事業務之人，因業務上之過失傷害人者，處1 年以下有期徒刑
、拘役或1 千元以下罰金，致重傷者，處3 年以下有期徒刑、拘
役或2 千元以下罰金。


司法院資訊處製作；財團法人民間司法改革基金會備份。
